【裁判字號】    95,重訴,921
【裁判日期】    951014
【裁判案由】    清償借款
【裁判全文】
臺灣臺北地方法院民事判決             95年度重訴字第921號
原      告    台北富邦商業銀行股份有限公司
法定代理人    甲○○
訴訟代理人    丙○○
被      告    台灣全民生化科技股份有限公司
兼法定代理人  丁○○
被      告    乙○○    原住台北縣汐止市○○○路207號5樓
上列當事人間請求清償借款事件，本院於民國95年10月4日言詞
辯論終結，判決如下：
    主    文
被告應連帶給付原告新臺幣壹仟柒佰壹拾玖萬陸仟伍佰伍拾陸元
，及如附表一所示之利息與違約金。
訴訟費用由被告連帶負擔。
本判決於原告以新臺幣伍佰柒拾萬仟元或等值之中央政府建
設公債九十三年度甲類第七期債票為被告供擔保後，得假執行。
    事實及理由
壹、程序方面：
    本件依兩造所訂保證書第3條、進口融資及委任承兌契約第
    11條第2項等約定，均合意由本院為第一審管轄法院，故本
    院有管轄權。又被告均未於言詞辯論期日到場，均核無民事
    訴訟法第386條所列各款情形，爰依原告之聲請，由其一造
    辯論而為判決。
貳、實體方面：
一、原告起訴主張：
(一)、被告台灣全民生化科技股份有限公司（下稱被告台灣全民公
    司）邀同其餘被告丁○○、乙○○為連帶保證人，於民國93
    年3月4日與原告原告台北富邦商業銀行股份有限公司合併更
    名前之台北商業銀行股份有限公司（下稱台北銀行）簽立保
    證書，約定就被告台灣全民公司對台北銀行現在及將來連續
    發生之票據、借款、墊款、保證及其他有關債務，包括利息
    、遲延利息、違約金、損害賠償及有關履行上開債務所需之
    一切費用，以新臺幣（下同）3,240萬元為限額，與被告台
    灣全民公司負連帶清償之責。
(二)、嗣被告台灣全民公司旋於93年3月4日與台北銀行簽訂進口融
    資及委任承兌契約，約定融資額度為美金50萬元，並約定自
    93年3月4日起至94年3月3日止，被告台灣全民公司得於上開
    約定之融資額度內，檢具開發信用狀申請書及有關文件向台
    北銀行申請循環動支，以開發信用狀申請書作為伊公司向台
    北銀行申請墊款之憑證，且承認每筆國外銀行押匯扣（墊）
    款金額與伊公司存入保證金餘額之差額，為台北銀行墊款金
    額。又被告台灣全民公司依上開進口融資及委任承兌契約所
    申請之墊款，應自台北銀行墊款日起180天內清償，外幣墊
    款以墊款之日為起息日，其利率按起息日台北銀行所訂美金
    貸款利率減碼年息0.5%固定計算，自墊款日起按月付息；如
    外幣墊款經被告台灣全民公司申請折換為新臺幣借款時，其
    利率改按折換日台北銀行牌告基準利率加碼年息1.5%機動計
    算。上開進口融資及委任承兌契約有關墊款，如有遲延償還
    時，自遲延日起改按當時台北銀行所訂之外幣貸款利率加碼
    年息2%，與中央銀行短期融通利率加碼年息2%，比較何者孰
    高，即以之為遲延利率計算遲延利息，但不得低於原墊款當
    時之利率加碼年息2%。另雙方亦約定被告台灣全民公司如未
    於約定期限償還或有其他違約情事，致喪失期限利益，台北
    銀行得逕於任何時日，將外幣墊款折換為新臺幣借款，並自
    折換日起，改按折換日台北銀行牌告基準利率加碼年息2%，
    與中央銀行短期融通利率加碼年息2%，比較何者孰高，即以
    之為遲延利率計算遲延利息，惟不得低於原墊款日台北銀行
    牌告基準利率加碼年息3%（請求時利率各如附表一所示）。
    其後，被告台灣全民公司即陸續於附表二所示申請開狀日，
    向台北銀行申請開發國外遠期信用狀，復據台北銀行先後墊
    款4筆，各筆墊款金額，分別如附表二墊款金額欄所列。
(三)、被告台灣全民公司又於93年3月4日簽立借款額度均為新臺幣
    （下同）50萬元之借據2份，約定借款期限均至94年3月3日
    止，自立據日起得循環動用借款，動用時應出具撥款申請書
    ，請求台北銀行1次或分次撥貸，利息均按台北銀行牌告基
    準利率加碼年息1.5%機動計算（請求時均為年息5.04%），
    自借款日起，按月付息，借款期間屆滿，應1次或分次還清
    本金。嗣後，被告台灣全民公司即陸續向台北銀行申請撥款
    33萬4,793元、14萬9,048元、33萬4,792元、14萬9,047元等
    4筆。
(四)、另被告台灣全民公司亦於93年3月4日向台北銀行借款2筆，
    借款金額均為500萬元，均約定借款期限至96年3月3日止，
    利息均按台北銀行牌告基準利率各加碼年息1.25%、1.5%機
    動計算，每月計息1次，台北銀行並得於每屆滿個月之次日
    ，按當時台北銀行牌告基準利率加原碼距重新計算（請求時
    各為年息4.79%及5.04%），且均自借款日起，以1個月為1期
    ，共分36期，將本金還清。
(五)、上開進口融資美金墊款及各筆借款，均約定遲延履行時，除
    仍按上開利率計息外，逾期在6個月以內者，按上開利率10%
    ，逾期在6個月以上者，按上開利率20%加計違約金，如未依
    約清償，即喪失期限利益，視同全部到期。而台北銀行則於
    94年1月1日經財政部核准，與富邦商業銀行股份有限公司（
    下稱富邦銀行）合併，並以台北銀行為存續銀行，且同時更
    名為台北富邦商業銀行股份有限公司（即原告）。詎被告台
    灣全民公司就前開2筆500萬元之借款，自94年1月4日起即未
    依約繳付本息，依雙方上開約定，被告台灣全民公司即喪失
    期限利益，全部債務視為全部到期，上開進口融資美金墊款
    及各筆借款，經結算後分別尚欠如附表一所示之本金、利息
    與違約金，迄未清償（其中，進口融資美金墊款部分，經原
    告以94年3月30日，1美元兌換新臺幣31.885元之匯率，折合
    總墊款金額為新臺幣1,397萬6,376元，被告台灣全民公司則
    尚欠墊款本金共新臺幣1,083萬1,558元。）而被告丁○○、
    乙○○為上開各筆債務之連帶保證人，應負連帶清償責任。
    爰依消費借貸、連帶保證之法律關係起訴請求，除供擔保金
    額外，並聲明如主文所示。
二、本件被告均未於言詞辯論期日到場，亦未提出書狀作何聲明
    或陳述。
三、得心證之理由：
(一)、本件原告起訴主張之事實，已據其提出保證書、進口融資及
    委任承兌契約書各1份、開發信用狀申請書、進口結匯證實
    書及擔保提貨提單背書申請書各4份、進口結匯證實書8件、
    借據4紙、撥款通知書4份、約定書1份、央行貼放利率表1件
    等件為證，其主張核與上開證物相符；且被告丁○○已於相
    當時期受合法之通知，既未於言詞辯論期日到場，復未提出
    準備書狀爭執，依民事訴訟法第280條第3項前段、第1項前
    段規定，視同自認，故原告主張之事實，自堪信為真實。
(二)、按消費借貸之借用人應於約定期限內，返還與借用物種類、
    品質、數量相同之物，民法第478條前段定有明文；又所謂
    連帶保證，係指保證人與主債務人就債務之履行，對於債權
    人各負全部給付之責任者而言，是連帶保證債務之債權人得
    同時或先後向保證人為全部給付之請求。再按遲延之債務，
    以支付金錢為標的者，債權人得請求依法定利率計算之遲延
    利息。但約定利率較高者，仍從其約定利率，而約定較低者
    ，亦為法之所許；當事人得約定債務人於債務不履行時，應
    支付違約金，民法第233條第1項、第250條第1項分別定有明
    文。查本件被告台灣全民公司向原告之進口融資美金墊款及
    借款未依約清償，均喪失期限利益，視為全部到期，而被告
    丁○○、乙○○為上開各筆債務之連帶保證人，應負連帶保
    證之債務，均已如前述，揆諸上開說明及規定，被告等自應
    負連帶清償責任。從而，原告依消費借貸及連帶保證之法律
    關係，請求被告連帶給付如主文第1項所示之本金、利息與
    違約金，為有理由，應予准許。
四、原告陳明願供擔保，請求宣告假執行，核無不合，茲酌定相
    當之擔保金額，予以准許。
、結論：本件原告之訴為有理由，依民事訴訟法第385條第1項
    前段、85條第2項、第390條第2項，判決如主文。
中    華    民    國    95    年    10    月    14    日
                  民事第六庭    法  官  楊晉佳
以上正本係照原本作成。
如不服本判決，應於送達後20日內依對造人數檢具繕本向本院提
出上訴狀上訴於臺灣高等法院。
中    華    民    國    95    年    10    月    14    日
                                書記官  朱俶伶


司法院資訊處製作；財團法人民間司法改革基金會備份。
